【裁判字號】    95,台非,20
【裁判日期】    950210
【裁判案由】    過失致人於死
【裁判全文】
最高法院刑事判決                九十五年度台非字第二０號
    上  訴  人  最高法院檢察署檢察總長
    被      告  甲○○
                        331.
上列上訴人因被告過失致人於死案件，對於台灣高等法院台中分
院中華民國九十四年十二月六日第二審確定判決（九十四年度交
上訴字第一七一二號，起訴案號：台灣台中地方法院檢察署九十
三年度偵字第一九一九二號），認為部分違法，提起非常上訴，
本院判決如下：
    主  文
上訴駁回。
    理  由
非常上訴理由稱：「本件台灣高等法院台中分院九十四年度交上
訴字第一七一二號判決，關於被告甲○○過失致死部分以：被告
甲○○於李新廷駕車，指揮倒車發生車禍肇事後，於犯罪未發覺
前，向警自首。於理由欄內謂：『……被告等於肇事後犯罪未發
覺前，向警自首，有警局筆錄及車禍案件報告書可稽，並接受裁
判，均應依法減輕其刑，……』（詳見判決書第四頁）。惟查依
卷內資料所示：台中縣警察局霧峰分局交通事故肇事人自首情形
記錄表所載，其完成日期為九十三年三月九日，亦即是在死者住
院九天不治時所製作，該表僅記載肇事人為李新廷一人（詳見九
十三年度相字第三八０號卷第二十頁），另查被害人家屬當初並
未對甲○○提出告訴，甲○○未曾承認犯行，而係於台灣省台中
縣區車輛行車事故鑑定委員意見書出來以後，認定其亦為肇事原
因後，告訴人始追加甲○○為被告（詳見同上卷第六十五頁）。
況甲○○自始至終從未承認犯行，而係堅決否認，則何來自首。
綜上所述，原判決認定甲○○係自首，有適用法則不當及判決理
由矛盾之違法。案經確定，爰依刑事訴訟法第四百四十一條、第
四百四十三條提起非常上訴，以資糾正。」等語。
按被告如在犯罪未發覺之前，向該管公務員告知其犯罪，而不逃
避接受裁判，即與刑法第六十二條規定之自首要件相符，不以言
明自首並願接受裁判為必要。即或自首後，嗣後又與其初供不一
致之陳述，甚至否認其有過失或犯罪，仍不能動搖其自首之效力
，蓋現行刑事訴訟法明示無罪推定原則，被告在未經審判證明有
罪確定前，推定其為無罪，殊不能期待被告自己證明其犯罪。本
件原確定判決關於被告甲○○過失致人於死部分，已於犯罪事實
欄認定被告於李新廷駕車時在車後指揮倒車，發生車禍肇事後，
於犯罪未發覺前，向警自首；並於理由欄載明「……被告等於肇
事後犯罪未發覺前，向警自首，有警局筆錄及車禍案件報告書在
卷可稽，並接受裁判，均應依法減輕其刑」（見原判決第四頁）
。稽之卷內台中縣警察局霧峰分局處理相驗案件初步調查報告暨
報驗書，以及道路交通事故調查報告表(一)(二)所載，警局報請檢察
官相驗時，肇事者僅列李新廷一人，至於被告則被列為證人（見
相驗卷第三、十二至十四頁）。且查被害人黃政琳家屬原未對被
告提出告訴，而是至台灣省台中縣區車輛行車事故鑑定委員會鑑
定結果，認被告亦應負肇事責任之後，告訴人始追加甲○○為被
告，有相驗卷可稽。可見於告訴人追加甲○○為被告之前，偵查
犯罪機關均未發覺被告犯罪。再查本件車禍發生後，被告即打一
一九電話報案，與駕駛李新廷一同在現場等候警員前來處理，接
受警員製作詢問紀錄，並向警員陳明車禍發生時，其負責指揮肇
事車輛８Ｈ─三五０大貨車倒車，坦承肇事等情，亦有前揭台中
縣警察局霧峰分局處理相驗案件初步調查報告暨報驗書、警詢筆
錄在卷可憑，被告在犯罪未被發覺之前，已與駕駛李新廷一同向
警員告知犯罪，不逃避接受裁判，已足認定。雖被告未向警員言
明自首並願接受裁判，仍不影響其自首之成立。又台中縣警察局
霧峰分局道路交通事故肇事人自首情形紀錄，雖僅列李新廷一人
為自首，並未敘及被告，亦不影響法院自首之認定。再被告於犯
罪後，既已向警員電話報案，承認肇事經過，不逃避接受裁判，
即與刑法自首之要件相符，尚不能因被告自始至終否認其應負過
失致死法律責任，即作不同之認定。非常上訴意旨並未具體指明
原判決適用法令有何錯誤，徒以警局未列被告犯罪後自首，且被
告犯罪後堅決否認犯行，與自首之要件不合，指摘原判決有適用
法則不當及理由矛盾之違法，殊難認為有理由，應予駁回。
據上論結，應依刑事訴訟法第四百四十六條，判決如主文。
中    華    民    國  九十五  年    二    月    十    日
                      最高法院刑事第十庭
                          審判長法官  洪  清  江
                                法官  石  木  欽
                                法官  李  伯  道
                                法官  林  勤  純
                                法官  陳  晴  教
      本件正本證明與原本無異
                                      書  記  官
中    華    民    國  九十五  年    二    月   十七   日
                                                      Ｊ


司法院資訊處製作；財團法人民間司法改革基金會備份。
